臺灣高等法院臺南分院民事判決　99年度上易字第231號
上　訴　人　李欣姿
訴訟代理人　洪梅芬　律師
　　　　　　涂欣成　律師
複 代 理人　張錦昌
被 上 訴人　人間清境社區管理委員會
法定代理人　李晉瑛
上列當事人間請求損害賠償事件，上訴人對於中華民國99年7月
19日臺灣臺南地方法院第一審判決（99年度訴字第382號）提起
上訴，本院於100年4月12日言詞辯論終結，判決如下：
    主      文
上訴駁回。
第二審訴訟費用由上訴人負擔。
    事實及理由
一、程序方面：
    被上訴人經合法通知，未於言詞辯論期日到場，核無民事訴
    訟法第386條所列各款情事，爰依上訴人之聲請，由其一造
    辯論而為判決。又被上訴人法定代理人已變更為李晉瑛，有
    臺南市政府函可按（見本院卷第182頁），上訴人聲請承受
    訴訟，核無不合。
二、上訴人主張：
    伊係被上訴人所屬「人間清境社區」（下稱系爭社區）之住
    戶。依系爭社區管理組織章程暨住戶管理規約（下稱系爭規
    約）第1條約定，被上訴人對伊之私有財產負有維護之義務
    ；且由規約第27條第5、6、10款可知，各住戶不得加裝鐵窗
    及圍籬，各住戶之身家財產安全，須仰仗被上訴人之維護，
    而伊住處（門牌號碼臺南市○○區○○路30巷3號）之水池
    （系爭水池），並無圍籬與外界阻隔，屬被上訴人維護之空
    間；被上訴人為履行前開維護伊私有財產之義務，亦向伊等
    住戶收取管理費，聘請保全公司定時巡邏社區，兩造間顯有
    委任關係存在。系爭水池水容量約5噸，內有大型鯉魚43尾
    、小型鯉魚20尾，伊於98年7月1日外出時，接獲通知系爭水
    池內的水遭洩光，池內鯉魚均死亡，池內馬達、定時器、鼓
    風機因缺水空轉燒毀。被上訴人既受委任，卻未盡督促保全
    公司巡邏之責，致伊受有下列之損害：鯉魚共價值新臺幣
    （下同）576,000元，馬達3座（每座價值5,500元）、定
    時器1座（價值2,000元）、鼓風機1座（價值4,000元），共
    計598,500元。爰依民法第544條之規定，請求被上訴人如數
    給付，並加算自起訴狀繕本送達翌日起至清償日止，按週年
    利率百分之5計算之利息等語。原審為上訴人敗訴之判決，
    上訴人上訴，並於本院聲明：(一)原判決廢棄。(二)被上訴人應
    給付上訴人598,500元，及自起訴狀繕本送達翌日起至清償
    日止，按週年利率百分之五計算之利息。
三、被上訴人於準備程序時則以：
    系爭水池呈L型，自其住家右側牆壁延伸至門前庭院中，庭
    院除有系爭水池外，尚有庭園造景、植栽等，同時藉由植栽
    矮籬笆、木造小門、以及造景矮圍籬，與社區○○○道相隔
    ，他人不得任意進入，依據公寓大廈管理條例第3條第3款，
    及住戶管理規約第3條第1款之規定，可知係屬專有部分，不
    屬管理委員會管理、修繕之範圍。系爭水池及鯉魚之照護，
    為個別住戶在其專有部分管領範圍之財物安全事項，非屬社
    區全體之公共安全維護事項，兩造就此部分無委任契約關係
    存在。本件事發時，水池使用的塞子不是正常使用之塞子，
    可能造成漏水，無證據證明係遭他人侵入將水池的水洩光，
    伊不負賠償責任等語，資為抗辯。並於本院答辯聲明：上訴
    駁回。
四、兩造不爭執之事項：
  (一)上訴人為臺南市○○區○○路30巷3號建物所有權人，並為
    人間清境社區之住戶。
  (二)系爭水池設備部分係上訴人專有部分。
  (三)98年7月1日上午8時30分許，同社區住戶告知保全人員系爭
    水池內無水，魚隻死亡。死亡魚群中有大隻錦鯉43尾，小隻
    錦鯉20尾。
    以上事實，並有建物所有權狀、照片、刑事案件報案三聯單
    （見原審卷第11-14、16-18頁），復為兩造所不爭，堪信為
    真實。
五、兩造之爭點：
  (一)上訴人與被上訴人間就系爭水池設施有無委任關係存在？
  (二)上訴人依民法第544條請求損害賠償，有無理由？
六、經查：
  (一)按受任人因處理委任事務有過失，或因逾越權限之行為所生
    之損害，對於委任人應負賠償之責，民法第544條定有明文
    。惟該規定乃關於委任契約之受任人所負契約責任之規定，
    如當事人間並無委任契約存在，或受任人處理委任事務，無
    過失或逾越權限之行為，自無該規定之適用。次按「規約」
    之定義為：「公寓大廈區分所有權人為增進共同利益，確保
    良好生活環境，經區分所有權人會議決議之共同遵守事項」
    ，公寓大廈管理條例第3條第12款定有明文。可知規約性質
    上屬於多數住戶平行意思表示趨於一致之共同行為，核與區
    分所有權人全體與他人間對立意思表示趨於一致之契約行為
    迥然不同，且非區分所有權人全體對外之意思表示，亦不對
    外發生效力。上訴人雖主張「依系爭規約第1條規定，被上
    訴人對上訴人之私有財產有維護之責任，雙方就此部分成立
    委任契約」云云。然查，系爭規約第1條規定之「為維護人
    間清境社區（以下簡稱本社區）公、私有財產及全體住戶之
    安全、各項公共設施之正常運作、緊急災變之適當有效處理
    ，以提供完善之生活環境，確保良好之居住品質，保障全體
    持有及使用者之權利，並敦促履行應盡之義務，依中華民國
    95年1月18日總統華總一義字第09500005871修正發布之『公
    寓大廈管理條例』召開全體區分所有權人會議，成立管理組
    織，並參照民法、人民團體法訂定本組織章程及住戶規約。
    」，僅在揭櫫訂立系爭規約之目的及依據，並非住戶請求權
    之基礎，依上開說明，上訴人之主張，尚不足採。
  (二)再查，系爭規約除於第1條揭示訂立之目的及依據外，並於
    第3條規定社區使用權範圍分為「專有部分」、「共用部分
    」、「約定專用部分」；「專有部分」，依該條第1款規定
    ，係指「區分所有權人所有且具使用上獨立性之建築標的，
    如本社各住戶專有（門牌）建物，及各戶前庭院。」；有關
    管理委員會之職務，則於系爭規約第14條明定：「1.依公寓
    大廈管理條例第36條第1項至第13項行使之。2.向區分所有
    權人會議負責，並向其報告會務。…」。惟依公寓大廈管理
    條例第36條第2項規定「共有及共用部分之清潔、維護、修
    繕及一般改良」，參酌被上訴人為維護系爭社區之安全，與
    萬安保全股份有限公司（下稱萬安保全）訂立之保全服務契
    約（下稱系爭保全契約）第13條關於「標的物社區專有專用
    部分或約定專用部分設施或財物被盜或失火所致之損害」之
    免責事由，可認被上訴人僅就社區共有及共用部分負有清潔
    、維護、修繕及一般改良之責任，並不及於專有及約定專用
    部分之維護。而系爭水池設置在上訴人住處之「庭院」，為
    上訴人陳明在卷，該水池所在之庭院，並以矮籬及木門與社
    區○○○道相隔，他人不得任意進入，有被上訴人提出之照
    片可稽（見原審卷第40-43頁），兩造亦不爭執系爭水池係
    屬專用部分（如不爭執事項(二)所示），依上開說明，非屬被
    上訴人之管理職責範圍，非被上訴人依委任契約應予維護、
    管理之區域，上訴人主張「該水池無圍籬與外界阻隔，屬被
    上訴人維護之空間，被上訴人就此部分負有維護責任」云云
    ，尚非可採。
  (三)上訴人另主張「因被上訴人與萬安保全訂立之系爭保全契約
    ，規劃巡邏路線不及住宅前門步道部分，致其水池遭人侵入
    放水受損，萬安保全係被上訴人之使用人，被上訴人有管理
    上之過失」云云。但查，依不爭執事項(三)所示，本件事發後
    ，雖經人發現系爭水池池內無水，魚隻死亡，但就發生此事
    實之原因，究係遭人侵入，或因其他原因所致，且其損害與
    萬安保全巡邏路線不及住宅前門步道是否有關等情，上訴人
    未舉證證明；上訴人於事故發生後，雖曾向臺南市警察局第
    三分局報案，但經該分局調閱裝設現場錄影設備，未發現可
    疑涉案對象，復經該分局99年11月1日南市警三刑字第09943
    376590號函覆明確（見本院卷第117頁），上訴人主張被上
    訴人有上開過失云云，亦無可信。
七、從而，上訴人依委任之法律關係，請求被上訴人給付598,50
    0元，及自起訴狀繕本送達翌日起算之法定遲延利息，為無
    理由，應予駁回。其假執行之聲請，亦失所附麗，應併予駁
    回。原審為上訴人敗訴之判決，及駁回其假執行之聲請，並
    無不合。上訴意旨指摘原判決不當，求予廢棄改判，為無理
    由，應予駁回。
八、本件判決結果已臻明確，兩造其餘攻擊防禦方法及舉證，經
    本院斟酌後，認與判決結果無影響，爰不一一論述。
九、據上論結，本件上訴為無理由，依民事訴訟法第463條、第
    385條第1項前段、第449條第1項、第78條，判決如主文。
中    華    民    國   100    年    4     月    26    日
                  民事第四庭    審判長法  官  吳上康
                                      法  官  王金龍
                                      法  官  陳珍如
上為正本係照原本作成。
本件不得上訴。
中    華    民    國   100    年    5     月    3     日
                                      書記官  易慧玲